臺灣士林地方法院刑事判決　　　　　　　 95年度訴字第670號
公　訴　人　臺灣士林地方法院檢察署檢察官
被　　　告　甲○○
上列被告因偽造文書案件，經檢察官提起公訴（93年度偵字第91
00號），而被告於本院準備程序期日就被訴事實為有罪之陳述，
經合議庭評議後，裁定由受命法官獨任進行簡式審判程序，本院
判決如下：
    主  文
甲○○共同行使偽造私文書，足以生損害於他人，處有期徒刑伍
月，如易科罰金，以銀元佰元即新台幣玖佰元折算壹日。如事
實欄所載信用卡簽帳單（壹式貳聯）上偽造之「乙○○」署押共
貳枚，均沒收。
    事  實
一、甲○○與林淑琬（業經最高法院判決確定）本係同居男女朋
    友關係，其雖不知林淑琬所持有乙○○名義之聯邦銀行信用
    卡（卡號0000-0000-0000-0000） 係林淑琬收受自陳銘德（
    另由臺灣板橋地方法院審理）之贓物（該信用卡係陳銘德等
    人竊取而來，交付林淑琬，供林淑琬使用），然其明知該信
    用卡並非林淑琬本人所有，竟與林淑琬共同基於行使偽造私
    文書及意圖為自己不法所有之概括犯意聯絡，於民國（下同
    ）93年1 月23日下午5 時22分左右，持乙○○上開揭聯邦銀
    行信用卡，共同前往臺北市○○區○○路2 段20巷5 號地下
    1 樓之1 的家樂福賣場南港店珠寶專櫃消費，共同選購金飾
    共計新臺幣（下同）1 萬8 千8 百元，並於結帳時，推由林
    淑琬冒用乙○○之名義而將上開信用卡交予店員刷卡結帳，
    並在店員交予簽帳單（一式二聯）之簽名欄內，偽簽「乙○
    ○」之署押1 枚（並同時複寫在第二聯），而偽造用以表示
    乙○○本人同意就簽帳單上所載之消費以信用卡付款之私文
    書後，交予店員而加以行使，使該特約商店店員陷於錯誤，
    誤信係乙○○本人持卡消費而將上開商品連同簽帳單持卡人
    收執聯交予甲○○、林淑琬，足以生損害於乙○○本人、家
    樂福賣場南港店及聯邦銀行。復於同日下午6 時15分許，由
    甲○○載送林淑琬前往臺北市○○路○ 段112 號之「愛貓園
    」，由林淑琬入內消費，甲○○則在外等候，林淑琬進入該
    店後遂向店員佯稱購買1 萬5 千元之商品，並於結帳時冒用
    乙○○之名義而將上開信用卡交予該店店員而為詐術之行使
    ，使該不知情之店員陷於錯誤，同意林淑琬以信用卡付款方
    式購買上開商品，嗣因信用卡交易遭銀行拒絕而未得逞。
二、案經臺北市政府警察局士林分局報告臺灣士林地方法院檢察
    署檢察官偵查起訴。
    理  由
一、本件被告所犯並非死刑、無期徒刑、最輕本刑為3 年以上有
    期徒刑之罪或高等法院管轄第1 審案件，而於準備程序進行
    中，被告先就被訴事實為有罪之陳述，經本院告知簡式審判
    程序之旨，並聽取公訴人、被告之意見後，由本院合議庭以
    裁定由受命法官獨任進行簡式審判程序，核先敘明。
二、上揭事實，業據被告甲○○於本院審理時坦承不諱，核與共
    犯林淑琬於偵查中所供情節相符（93年度偵字第9100號卷第
    151 頁至第153 頁），並經被害人乙○○於警詢中指述甚詳
    （見93年度偵字第4511號卷第91頁至第93頁），復有盜刷明
    細1 紙、監視錄影畫面翻拍照片2 幀（附於同上偵卷第99頁
    、第101 頁）等件在卷足憑，而證人陳銘德並於偵查中指認
    上開翻拍照片中之男子確為被告無訛（見93年度偵字第9100
    號卷第154 頁），足認被告之自白與事實相符，可以採信，
    本案事證明確，被告犯行可以認定，應依法論科。
三、按被告行為後，94年2 月2 日修正公布之刑法已於95年7 月
    1 日生效施行，其中第2 條第1 項「行為後法律有變更者，
    適用行為時之法律。但行為後之法律有利於行為人者，適用
    最有利於行為人之法律」之規定，係規範行為後法律變更所
    生新、舊法律比較適用之準據法，並非刑法實體法律，自不
    生行為後法律變更之比較適用問題，故刑法修正施行後，應
    適用該修正後之第2 條第1 項之規定，依「從舊、從輕」之
    原則比較新、舊法律之適用；又比較新舊法時，應就罪刑有
    關之共犯、未遂犯、想像競合犯、牽連犯、連續犯、結合犯
    ，以及累犯加重、自首減輕暨其他法定加減原因（如身分加
    減）與加減例等一切情形，綜其全部罪刑之結果而為比較後
    ，再適用有利於行為人之法律處斷，而不得一部割裂分別適
    用不同之新、舊法（最高法院24年上字第4634號、29年上字
    第964 號判例意旨及最高法院95年度第8 次刑事庭會議決議
    參照）。經查：
(一)關於罰金刑：刑法第339 條第1 項詐欺取財罪，其法定刑有
    關罰金部分為（銀元）1000元以下罰金。查刑法分則編各罪
    所定罰金刑之貨幣單位原為銀元，修正前刑法第33條第5 款
    規定：「罰金：1 元（銀元）以上。」，而依罰金罰鍰提高
    標準條例規定，就72年6 月26日前修正之刑法部分條文罰金
    數額提高2 至10倍，其後修正者則不提高倍數，並依現行法
    規所定貨幣單位折算新臺幣條例規定，以銀元1 元折算新臺
    幣3 元。修正後刑法第33條第5 款規定：「罰金：新臺幣10
    00元以上，以百元計算之。」，刑法第33條第5 款所定罰金
    貨幣單位經修正為新臺幣後，刑法分則各罪所定罰金刑之貨
    幣單位亦應配合修正為新臺幣，為使刑法分則編各罪所定罰
    金之最高數額與刑法修正前趨於一致，乃增訂刑法施行法第
    1 條之1 ：「中華民國94年1 月7 日刑法修正施行後，刑法
    分則編所定罰金之貨幣單位為新臺幣。94年1 月7 日刑法修
    正時，刑法分則編未修正之條文定有罰金者，自94年1 月7
    日刑法修正施行後，就其所定數額提高為30倍。但72年6 月
    26日至94年1 月7 日新增或修正之條文，就其所定數額提高
    為3 倍。」。從而，刑法修正後刑法分則編各罪所定罰金刑
    之最高數額，適用刑法施行法第1 條之1 之規定後，並無不
    同，即對被告並無有利或不利之情形；惟修正後刑法第33條
    第5 款所定罰金刑最低數額，較之修正前提高，自以修正前
    刑法第33 條 第5 款規定有利於被告。
(二)關於連續犯：修正前刑法第56條有關「連續數行為而犯同一
    之罪名者，以一罪論，但得加重其刑至二分之一」之連續犯
    規定，經修正刪除，此刪除雖非犯罪構成要件之變更但顯已
    影響行為人刑罰之法律效果，自屬法律有變更，而刪除連續
    犯之規定後，被告所犯各罪均應依數罪併罰之規定分論併罰
    ，是比較修正前、後法結果，自以適用較有利於被告之行為
    時法律即修正前法論以連續犯。
(三)關於牽連犯：修正前刑法第55條有關「犯一罪而其方法或結
    果之行為犯他罪名者，從一重處斷」之牽連犯規定，業經修
    正刪除，此刪除雖非犯罪構成要件之變更，但顯已影響行為
    人刑罰之法律效果，自屬法律有變更，比較修正前、後之刑
    法規定，自以修正前論以牽連犯一罪，較修正後一罪一罰之
    數罪有利於被告。
(四)關於共犯：修正前刑法第28條規定：「二人以上共同實施犯
    罪之行為者，皆為正犯。」，修正後該條規定為：「二人以
    上共同實行犯罪之行為者，皆為正犯。」，揆諸本條之修正
    理由，係為釐清陰謀共同正犯、預備共同正犯、共謀共同正
    犯是否合乎本條之正犯要件，並將陰謀共同正犯、預備共同
    正犯剔除於本條適用之外，以符合近代刑法之個人責任原則
    、法治國人權保障思想及犯罪支配理論。惟本件被告與林淑
    琬2 人間就前揭犯行具有犯意聯絡及行為分擔，不論依修正
    前或修正後之規定，均屬共同正犯，對被告並無有利或不利
    之情形，故毋庸比較新舊法，應逕行適用裁判時之法律（最
    高法院95年11月7 日第21次刑庭會議意旨參照）。
(五)綜上，本件經綜合觀察全部罪刑比較之結果，依修正後刑法
    第2 條第1 項前段規定，適用修正前刑法第56條、第55 條
    、第33條第5 款之規定，對被告較有利，自應全部適用修正
    前刑法相關規定而為論科。
四、按在特約商店信用卡簽帳單上偽簽他人署押，係表示他人有
    在該特約商店消費簽帳單上所示事項及金額之事實，而特約
    商店可據以向特約銀行請款，銀行再轉向該他人請款之意，
    是該偽造他人署押於信用卡簽帳單之行為，自足以生損害於
    他人，應成立偽造私文書罪（最高法院91年台上字第2550號
    判決意旨參照）。查被告冒用乙○○名義至家樂福賣場南港
    店刷卡消費，藉此詐得該商店所提供之財物，足以生損害於
    家樂福賣場南港店、聯邦銀行及乙○○本人，核被告此部分
    所為，係犯刑法第216 條、第210 條之行使偽造私文書罪、
    第339 條第1 項之詐欺取財罪；其冒用乙○○名義至愛貓園
    刷卡消費，使店員陷於錯誤與其進行交易，惟因信用卡交易
    遭銀行拒絕而未得逞，核被告此部分所為，係犯同法第339
    條第3 項、第1 項之詐欺取財未遂罪。被告於信用卡簽帳單
    上偽造乙○○之署押係偽造私文書之階段行為，又其偽造私
    文書後復持以行使，其偽造之低度行為為行使之高度行為所
    吸收，均不另論罪。被告與林淑琬間，就上開犯行具有犯意
    之聯絡及行為之分擔，為共同正犯。被告所犯詐欺取財既遂
    罪、詐欺取財未遂罪，時間緊接、所犯為構成要件相同之罪
    名，顯係基於概括犯意而為，應依修正前刑法第56條連續犯
    之規定，從重論以詐欺取財既遂1 罪，並依法加重其刑。被
    告所犯行使偽造私文書罪、連續詐欺取財罪間，有方法結果
    之牽連關係，應依修正前刑法第55條規定，從一重論以行使
    偽造私文書罪處斷。爰審酌被告犯罪之動機、目的、手段、
    詐得之財物金額、犯後坦承犯行之態度等一切情狀（依最高
    法院95年度第8 次刑事庭會議決議六、（一）之意旨，修正
    後刑法第57條之規定，為法院就刑之裁量審認標準見解之明
    文化，非屬法律之變更，無新舊法比較適用之問題），量處
    如主文所示之刑，又按被告行為後，94年2 月2 日修正公布
    之刑法已於95年7 月1 日生效施行，修正前刑法第41條第1
    項前段規定：「犯最重本刑為5 年以下有期徒刑以下之刑之
    罪，而受6 個月以下有期徒刑或拘役之宣告，因身體、教育
    、職業、家庭之關係或其他正當事由，執行顯有困難者，得
    以1 元以上3 元以下折算1 日，易科罰金。」，而被告行為
    時之易科罰金折算標準，依95年7 月1 日修正條文施行前罰
    金罰鍰提高標準條例第2 條之規定（該條業經總統於95年5
    月17日公布刪除，並自95年7 月1 日失效），就其原定數額
    提高為100 倍折算1 日，則被告行為時之易科罰金折算標準
    ，應以銀元100 元至300 元折算1 日，經折算為新臺幣後，
    係以新臺幣300 元至900 元折算為1 日；惟修正後之刑法第
    41條第1 項前段則規定：「犯最重本刑為5 年以下有期徒刑
    以下之刑之罪，而受6 個月以下有期徒刑或拘役之宣告者，
    得以新臺幣1000元、2000元或3000元折算1 日，易科罰金。
    」，比較修正前後之易科罰金折算標準，以適用修正前刑法
    第41條第1 項前段規定較有利於被告，應依該條項之規定諭
    知易科罰金之折算標準。
五、被告偽造如事實欄所載之簽帳單1 份（為一式二聯），其中
    1 聯顧客存根聯交由被告收受，此為被告所有，然因未扣案
    ，且亦無證據足資證明現仍存在，而此為得沒收之物，爰不
    併予宣告沒收：至於已交由店家之另外1 聯簽帳單，非被告
    所有，亦不得宣告沒收。惟在上開一式二聯之簽帳單上，偽
    造乙○○之署押共2 枚（一聯為複寫），應依刑法第219 條
    規定宣告沒收。
六、公訴人意旨另略以：被告先後2 次行使偽造私文書之犯行，
    應依修正前刑法第56條連續犯之規定，以一罪論，並加重其
    刑云云。惟被告與林淑琬2 人，雖推由林淑琬冒用乙○○名
    義至愛貓園刷卡購物消費，使店員陷於錯誤與其進行交易，
    然因信用卡交易遭銀行拒絕而未得逞，既遭銀行拒絕信用卡
    交易，即無須簽立簽帳單，故有關至愛貓園刷卡購物消費之
    部分，並無偽造他人署押於信用卡簽帳單並持以行使之行使
    偽造私文書犯行。此外，又查無其他積極之證據足資證被告
    有此犯行，不能證明被告犯罪，本應為無罪之諭知，惟公訴
    人認此部分與前開經論罪科刑之行使偽造私文書罪具有連續
    犯1 罪之關係，爰不另為無罪之諭知。
據上論斷，應依刑事訴訟法第273 條之1 第1 項、第299 條第1
項前段，刑法第2 條第1 項前段、第28條、第216 條、第210 條
、第339 條第1 項、第219 條、修正前刑法第41條第1 項前段、
第55條、第56條，刑法施行法第1 條之1 ，修正前罰金罰鍰提高
標準條例第2 條，現行法規所定貨幣單位折算新臺幣條例第2 條
，判決如主文。
本案經檢察官方祥鴻到庭執行職務。
中　　華　　民　　國　　96　　年　　4 　　月　　4  　日
                  刑事第五庭法  官   楊迺伶
以上正本證明與原本無異。
如不服本判決，應於判決送達後10日內，向本院提出上訴狀。
                            書記官   陳淑琪
中　　華　　民　　國　　96　　年　　4 　　月　　4  　日
附錄論罪科刑法條：
刑法第中華民國刑法第216條
（行使偽造變造或登載不實之文書罪）
行使第210 條至第215 條之文書者，依偽造、變造文書或登載不
實事項或使登載不實事項之規定處斷。
中華民國刑法第210條
（偽造變造私文書罪）
偽造、變造私文書，足以生損害於公眾或他人者，處 5 年以下有
期徒刑。
中華民國刑法第339條
（普通詐欺罪）
意圖為自己或第三人不法之所有，以詐術使人將本人或第三人之
物交付者，處5 年以下有期徒刑、拘役或科或併科1 千元以下罰
金。
以前項方法得財產上不法之利益或使第 3 人得之者，亦同。
前二項之未遂犯罰之。
